【裁判字號】    97,訴,536
【裁判日期】    970519
【裁判案由】    違反臺灣地區與大陸地區人民關係條例等
【裁判全文】
臺灣臺南地方法院刑事判決               97年度訴字第536號
公  訴  人  臺灣臺南地方法院檢察署檢察官
被      告  甲○○
            丙○○
上列被告等因違反臺灣地區與大陸地區人民關係條例等案件，經
檢察官提起公訴（96年度偵字第18132號、97年度偵字第1249號
），被告等就被訴事實均為有罪之陳述，本院合議庭裁定由受命
法官獨任進行簡式審判程序，判決如下：
    主  文
甲○○共同違反不得使大陸地區人民非法進入臺灣地區之規定，
累犯，處有期徒刑壹年肆月；又共同明知為不實之事項，而使公
務員登載於職務上所掌之公文書，足以生損害於公眾，累犯，處
有期徒刑肆月，減為有期徒刑貳月。應執行有期徒刑壹年伍月。
丙○○違反不得使大陸地區人民非法進入臺灣地區之規定，處有
期徒刑壹年貳月，減為有期徒刑柒月；又共同明知為不實之事項
，而使公務員登載於職務上所掌之公文書，足以生損害於公眾，
處有期徒刑月。應執行有期徒刑玖月。
    事實及理由
一、犯罪事實：
  (一)甲○○前於民國九十三年間因過失傷害案件，經法院判處有
    期徒刑五月確定，於九十四年四月二十八日執行完畢。仍不
    知悔改，明知其無意與大陸女子結婚，為使大陸地區人民郝
    晶晶非法進入臺灣地區，竟與綽號「小陳」之成年男子共同
    基於使大陸地區人民非法進入臺灣地區及使公務員登載不實
    之犯意聯絡，透過「小陳」之安排，於九十四年十二月二十
    七日，在遼寧省民政廳公證處，與郝晶晶虛偽辦理公證結婚
    ，取得結婚公證書後，依「小陳」之指示，持該結婚公證書
    向財團法人海峽交流基金會（下稱海基會）申請核發證明書
    ，並持上開結婚公證書、證明書至轄區派出所，填具「大陸
    地區人民進入臺灣地區保證書」，經有實質審查權限之承辨
    員警審查後，在對保或證明機關（構）簽註意見欄上，就甲
    ○○確有擔任保證人資格為對保核章，再據以向內政部警政
    署入出境管理局（下稱境管局，已改制為內政部入出國及移
    民署），以甲○○之配偶來臺團聚為由，申請大陸女子郝晶
    晶入境，經有實質審查權限之境管局人員進行面談，實質審
    核結果，核發入出境許可證予郝晶晶，使郝晶晶得於九十五
    年六月十七日入境臺灣。俟郝晶晶入境後，復與甲○○二人
    依「小陳」之指示，共同基於使公務員登載不實之犯意聯絡
    （郝晶晶所涉使公務員登載不實犯行，業經檢察官為緩起訴
    處分），於九十五年七月十八日，持上開結婚公證書及海基
    會出具之證明書，至高雄市前鎮區戶政事務所填寫「結婚登
    記申請書」，向該戶政事務所申辦結婚登記，使不知情之該
    管公務員將甲○○於九十四年十二月二十七日與大陸女子郝
    晶晶結婚此不實事項登載於職務上所掌管之公文書即戶籍登
    記電腦檔案上，足生損害於戶政機關對於戶籍登記管理之正
    確性。隨後郝晶晶因無工作機會，於九十五年九月二十五日
    先行出境，嗣於九十六年九月五日，甲○○受郝晶晶之託，
    承前使大陸地區人民非法進入臺灣地區之同一犯意，接續向
    境管局申請郝晶晶來臺團聚，經境管局實質審查核可後，使
    郝晶晶於九十六年十一月八日再次入境臺灣。
  (二)丙○○明知其與大陸女子王新影並無結婚之真意，為使大陸
    地區人民王新影非法進入臺灣地區，竟基於使大陸地區人民
    非法進入臺灣地區之犯意，於九十五年十月十七日，在吉林
    省長春市公證處，與王新影虛偽辦理公證結婚，取得結婚公
    證書後，持該結婚公證書向海基會申請核發證明書，並持上
    開結婚公證書、證明書至臺南市警察局第六分局喜樹派出所
    ，填具「大陸地區人民進入臺灣地區保證書」，經有實質審
    查權限之承辨員警審查後，在對保或證明機關（構）簽註意
    見欄上，就丙○○確有擔任保證人資格為對保核章，再據以
    向境管局，以丙○○之配偶來臺團聚為由，申請大陸女子王
    新影入境，經有實質審查權限之境管局人員進行面談，實質
    審核結果，核發入出境許可證予王新影，使王新影得於九十
    六年四月二十二日入境臺灣。俟王新影入境後，丙○○與王
    新影（經檢察官另為緩起訴處分）二人復基於使公務員登載
    不實之犯意聯絡，於九十六年五月二日，持上開結婚公證書
    及海基會出具之證明書，至臺南市南區戶政事務所填寫「結
    婚登記申請書」，向該戶政事務所申辦結婚登記，使不知情
    之該管公務員將丙○○於九十五年十月十七日與大陸女子王
    新影結婚此不實事項登載於職務上所掌管之公文書即戶籍登
    記電腦檔案上，足生損害於戶政機關對於戶籍登記管理之正
    確性。
二、證據名稱：
  (一)被告甲○○警詢及偵審中之自白。
  (二)證人郝晶晶於警詢及偵查中之證述。
  (三)被告丙○○於偵審中之自白。
  (四)證人王新影於警詢及偵查中之證述。
  (五)甲○○與大陸女子郝晶晶之結婚公證書、結婚證明書、大陸
    地區人民進入臺灣地區保證書、大陸地區人民進入臺灣地區
    申請書、結婚登記申請書及海基會核發之（九五）南核字第
    ○○二五三六號證明書、甲○○戶籍謄本、郝晶晶之入出境
    許可證、大陸外籍配偶基本資料及入出境查詢結果表（以上
    均影本）各一份。
  (六)丙○○與大陸女子王新影之結婚公證書、結婚證明書、大陸
    地區人民進入臺灣地區保證書、大陸地區人民進入臺灣地區
    申請書、結婚登記申請書及海基會核發之（九五）南核字第
    ○六八二四八號證明書、丙○○戶籍謄本、王新影之入出境
    許可證、大陸外籍配偶基本資料及入出境查詢結果表（以上
    均影本）各一份。
三、論罪科刑：
  (一)按臺灣地區與大陸地區人民關係條例第七十九條第一項處罰
    違反同條例第十五條第一款所定使大陸地區人民非法進入臺
    灣地區之罪，凡非經合法手續進入者皆包含之，行為人利用
    假結婚真入境之脫法方式，使大陸地區人民進入臺灣地區，
    即已觸犯本罪（最高法院九十二年度台上字第四○號判決意
    旨參照）。本件被告甲○○、丙○○虛構其與大陸女子郝晶
    晶、王新影結婚之不實事項，為郝晶晶、王新影申請入境許
    可，進而使郝晶晶、王新影進入臺灣地區，嗣並向戶政機關
    申報不實之結婚登記，使公務員將該不實事項登載於職務上
    所掌管之戶政資料之公文書，核渠二人所為，均係違反臺灣
    地區與大陸地區人民關係條例第十五條第一款之規定，應依
    該條例第七十九條第一項規定處斷，並均犯刑法第二百十四
    條之使公務員登載不實文書罪。
  (二)被告甲○○與成年男子「小陳」二人，就使大陸地區人民郝
    晶晶非法進入臺灣地區罪部分；被告甲○○與「小陳」、大
    陸女子郝晶晶三人就犯罪事實(一)所載使公務員登載不實文書
    罪部分；及被告丙○○與大陸女子王新影二人就犯罪事實(二)
    所載使公務員登載不實文書罪部分，均有犯意聯絡及行為分
    擔，應各依同法第二十八條規定，論以為共同正犯。又被告
    甲○○與大陸女子郝晶晶假結婚後，以配偶來臺團聚為由，
    先後二次向境管局申請郝晶晶入境之行為，應係使大陸女子
    郝晶晶非法進入臺灣此行為之接續實施，應僅論以一罪，且
    其所為接續犯行終了之時間為九十六年十一月八日，亦無庸
    為新舊法之比較適用，併此敘明。另被告甲○○、丙○○二
    人所犯使大陸地區人民非法進入臺灣地區及使公務員登載不
    實文書二罪之犯意各別，罪名互殊，應予分論併罰。再查被
    告甲○○有上開前案科刑及執行紀錄，有卷附臺灣高等法院
    被告前案紀錄表可按，其受有期徒刑之執行完畢，五年以內
    故意再犯本案有期徒刑以上之二罪，為累犯，應各依刑法第
    四十七條第一項之規定加重其刑。
  (三)爰審酌被告二人擔任假丈夫之犯罪手段雖屬和平，惟其非法
    使大陸地區人民進入臺灣地區，影響國家對於戶政之管理及
    大陸人士來臺事務管理之正確性，對社會秩序產生潛在之危
    險，兼衡被告二人之動機、目的、智識程度、素行及犯後坦
    承犯行、態度良好等一切情狀，分別量處如主文所示之刑，
    又按中華民國九十六年罪犯減刑條例業於九十六年七月四日
    公布，自九十六年七月十六日起施行，查被告甲○○所為前
    揭使公務員登載不實文書罪之犯罪時間（九十五年七月十八
    日），及被告丙○○所為前揭使大陸地區人民王新影非法進
    入臺灣地區罪之犯罪時間（九十六年四月二十二日），均在
    九十六年四月二十四日前，合於上開減刑條例第二條第一項
    第三款規定，應分別減其刑二分之一後，與不得減刑之另一
    罪（因被告甲○○所犯使大陸地區人民郝晶晶非法進入臺灣
    地區罪之犯罪時間在九十六年十一月八日、被告丙○○所犯
    使公務員登載不實罪之犯罪時間在九十六年五月二日，均在
    九十六年四月二十四日以後，不得減刑），分別定其應執行
    之刑。
四、依刑事訴訟法第二百九十九條第一項前段、第二百七十三條
    之一第一項、第三百十條之二、第四百五十四條第一項，臺
    灣地區與大陸地區人民關係條例第七十九條第一項，刑法第
    十一條前段、第二十八條、第二百十四條、第四十七條第一
    項、第五十一條第五款，刑法施行法第一條之一第一項、第
    二項前段，中華民國九十六年罪犯減刑條例第二條第一項第
    三款、第七條、第十一條，判決如主文。
五、如不服本判決應於收受本判決後十日內向本院提出上訴書狀
    ，並應敘述具體理由。如未敘述上訴理由者，應於上訴期間
    屆滿後二十日內向本院補提理由書狀。
本案經檢察官乙○○到庭執行職務。
中    華    民    國    97    年    5     月    19    日
                  刑事第五庭    法  官  林欣玲
以上正本證明與原本無異。
                                書記官  鄭佩玉
中    華    民    國    97    年    5     月    19    日
附錄本案論罪科刑法條：
刑法第214條
明知為不實之事項，而使公務員登載於職務上所掌之公文書，足
以生損害於公眾或他人者，處3年以下有期徒刑、拘役或5百元以
下罰金。
臺灣地區與大陸地區人民關係條例第15條
下列行為不得為之：
一、使大陸地區人民非法進入臺灣地區。
二、明知臺灣地區人民未經許可，而招攬使之進入大陸地區。
三、使大陸地區人民在臺灣地區從事未經許可或與許可目的不符
    之活動。
四、僱用或留用大陸地區人民在臺灣地區從事未經許可或與許可
    範圍不符之工作。
五、居間介紹他人為前款之行為。
臺灣地區與大陸地區人民關係條例第79條
違反第 15 條第 1 款規定者，處 1 年以上 7 年以下有期徒刑，
得併科新臺幣一百萬元以下罰金。
意圖營利而犯前項之罪者，處 3 年以上 10 年以下有期徒刑，得
併科新臺幣五百萬元以下罰金。
前二項之首謀者，處 5 年以上有期徒刑，得併科新臺幣一千萬元
以下罰金。
前三項之未遂犯罰之。
中華民國船舶、航空器或其他運輸工具所有人、營運人或船長、
機長、其他運輸工具駕駛人違反第15條第1款規定者，主管機關
得處該中華民國船舶、航空器或其他運輸工具一定期間之停航，
或廢止其有關證照，並得停止或廢止該船長、機長或駕駛人之職
業證照或資格。
中華民國船舶、航空器或其他運輸工具所有人，有第 1 項至第 4
項之行為或因其故意、重大過失致使第三人以其船舶、航空器或
其他運輸工具從事第1項至第4項之行為，且該行為係以運送大陸
地區人民非法進入臺灣地區為主要目的者，主管機關得沒入該船
舶、航空器或其他運輸工具。所有人明知該船舶、航空器或其他
運輸工具得沒入，為規避沒入之裁處而取得所有權者，亦同。
前項情形，如該船舶、航空器或其他運輸工具無相關主管機關得
予沒入時，得由查獲機關沒入之。


司法院資訊處製作；財團法人民間司法改革基金會備份。
